臺灣桃園地方法院民事判決
110年度訴字第1984號
原      告  莊玉珍  
被      告  莊秋梅  
上列當事人間請求損害賠償事件，本院於民國111年6月28日言詞
辯論終結，判決如下：
    主    文
原告之訴駁回。
訴訟費用由原告負擔。
    事實及理由
一、原告主張：兩造為姊妹關係，伊為家中五女，被告於民國10
    9年3月19日下午5時48分許，在桃園市○○區○○○路000號住處
    使用網路，以帳號「莊秋梅」登入社群軟體臉書（Facebook
    ），在其個人專頁發佈「每每有個家庭父母亡都要來個分財
    產的戲碼…老五住台北，在做健康食品跟老母借1,20萬(買房
    子)」等文字，使觀看動態之他人得以獲悉其所指稱者為伊
    ，再傳述內容為「老五把母親當白老鼠」、「常回去把老媽
    當提款機（凡走過必留痕跡不要自以為神不知鬼不覺）處心
    積慮挖老爸老木的老本…老木死時家裡翻幾便阿…還有老媽給
    你試驗已經夠了喔！請你不要強迫推銷老爸吃你的食品…」
    等語（下合稱系爭言論），致伊名譽及社會評價嚴重損害，
    而受有新臺幣（下同）70萬元之精神損失，爰依侵權行為之
    法律關係提起本件訴訟，請求被告損害賠償等語。並聲明：
    被告應給付原告70萬元，及自起訴狀繕本送達翌日起至清償
    日止，按週年利率5％計算之利息。
二、被告則以：系爭言論前後文很長，主要是在陳述家裡的事情
    ，不是針對原告，對父母的事情子女本來就有很多不同意見
    等語，資為抗辯。並聲明：㈠原告之訴及假執行之聲請均駁
    回。㈡如受不利益判決，願供擔保請准宣告免為假執行。
三、原告主張被告於109年3月19日下午5時48分許，以「莊秋梅
    」之帳號在社群軟體臉書專頁中張貼系爭言論等情，為兩造
    所不爭執，且經本院依職權調取被告因前開行為被訴刑事毀
    謗罪之本院110年度易字第115號案卷可稽，堪信為真。本院
    茲就兩造間之爭點判斷如下：
  ㈠按涉及侵害他人名譽之言論，可包括事實陳述與意見表達，
    前者具有可證明性，後者則係行為人表示自己之見解或立場
    ，無所謂真實與否。而民法上名譽權之侵害雖與刑法之誹謗
    罪不相同，惟刑法就誹謗罪設有處罰規定，該法第310條第3
    項規定「對於所誹謗之事，能證明其為真實者，不罰。但涉
    於私德而與公共利益無關者，不在此限」；同法第311條第3
    款規定，以善意發表言論，對於可受公評之事，而為適當之
    評論者，亦在不罰之列。蓋不問事實之有無，概行處罰，其
    箝制言論之自由，及妨害社會，可謂至極。凡與公共利益有
    關之真實事項，如亦不得宣佈，基於保護個人名譽，不免過
    當，而於社會之利害，未嘗慮及。故參酌損益，乃規定誹謗
    之事具真實性者，不罰。但僅涉及私德而與公共利益無關者
    ，不在此限。又保護名譽，應有相當之限制，否則箝束言論
    ，足為社會之害，故以善意發表言論，就可受公評之事，而
    適當之評論者，不問事之真偽，概不予處罰。上述個人名譽
    與言論自由發生衝突之情形，於民事上亦然。是有關上述不
    罰之規定，於民事事件即非不得採為審酌之標準。申言之，
    行為人之言論雖損及他人名譽，惟其言論屬陳述事實時，如
    能證明其為真實，或行為人雖不能證明言論內容為真實，但
    依其所提證據資料，足認為行為人有相當理由確信其為真實
    者（參見司法院大法官會議釋字第509號解釋）；或言論屬
    意見表達，如係善意發表，對於可受公評之事，而為適當之
    評論者，不問事之真偽，均難謂係不法侵害他人之權利，尚
    難令負侵權行為損害賠償責任。
  ㈡經查，系爭言論中雖指涉原告有向父母借款、索取金錢及讓
    父母食用其所經營保健食品事業之產品等情形，然參以原告
    於本院審理時，對於其曾向母親借款120萬元、曾讓父母親
    食用其所代理之保健營養產品等情，並未否認，另參以被告
    所提之對話紀錄內容略以：「兩造之父：又吃那個藥…吃那
    個藥就吃到死啊…又跟我拿錢。莊秋英：她（指原告）自己
    去拿的喔那個錢？兩造之父：她自己拿的…4萬都給她拿走」
    、「莊秋英：阿你就不要拿錢就好了。原告：對啦，我就是
    要給他（指兩造之父）拿錢…你就可以跟他拿錢為什麼我就
    不可以？莊秋英：每次回來都拿錢…一千兩千你都要拿…你有
    本事當女兒，你就自己出錢啦。原告：一千兩千都是用在阿
    母身上…阿爸的錢用在阿母身上怎麼了嗎？」等語（見本院
    訴字卷第51-52頁勘驗筆錄），亦顯見原告確實曾向兩造之
    父拿取金錢，並推銷父母食用營養產品之事實，就此以觀，
    被告系爭言論所言應非全然憑空杜撰，而為實情，揆諸上開
    說明，自不負侵權行為損害賠償責任；再者，被告之系爭言
    論乃其所發表之一篇文章中，部分段落之擷取文字，該篇文
    章篇幅近3,000字之多，內容主要係被告對於兩造父母生活
    點滴、相處細節等情加以描述，其中雖有發表系爭言論，然
    細繹該文章前後脈絡，被告以大量篇幅對於七名兄弟姐妹照
    顧父母親之付出程度加以著墨及評論，對於七名子女之評價
    雖褒貶不一，然至多僅係吐露怨言、抒發情緒之心情故事，
    主觀上並非以損害原告之名譽作為唯一目的，縱所述內容令
    原告感到不快，仍屬合理意見表達之範疇。從而，系爭言論
    並未侵害原告之名譽權，則原告請求被告給付其精神慰撫金
    70萬元，即屬無據。
  ㈢至被告因系爭言論被訴之刑事誹謗罪，雖經本院以110年度易
    字第115號判決有罪在案，然對於侵權行為之法律要件是否
    該當，本院本有獨立認事用法之權限，不受刑事判決之拘束
    ，乃屬當然，併此指明。
四、綜上所述，原告依侵權行為之法律關係，請求被告給付慰撫
    金70萬元，及自起訴狀繕本送達翌日起至清償日止，按週年
    利率5％計算之利息，為無理由，應予駁回。
五、本件事證已臻明確，兩造其餘陳述及所提證據，經審酌後認
    與判決結果不生影響，爰不予逐一論列。
六、訴訟費用負擔依據：民事訴訟法第78條。 
中　　華　　民　　國　　111 　年　　8 　　月　　8 　　日
                  民事第二庭    法　官　廖子涵
以上正本係照原本作成。
如對本判決上訴，須於判決送達後20日內向本院提出上訴狀。
如委任律師提起上訴者，應一併繳納上訴審裁判費。
中　　華　　民　　國　　111 　年　　8 　　月　　8 　　日
                                書記官　李慧慧